【裁判字號】    90,家抗,264
【裁判日期】    900924
【裁判案由】    聲請繼承
【裁判全文】
臺灣高等法院民事裁定  九十年度家抗字第二六四號
    抗告人  乙○○
    代理人  趙正明
右抗告人聲請繼承事件，對於中華民國九十年七月三十一日臺灣桃園地方法院九十年
度聲繼字第五０號裁定提起抗告，本院裁定如左：
      主    文
抗告駁回。
抗告程序費用由抗告人負擔。
      理    由
一、本件抗告意旨略以：(一)大陸當局取得政權之巨變過程中原有之戶籍資料已蕩然無
    存確為事實。其公證所有資料，除憑記憶拼湊外，多以在臺親屬來臺後向戶政機
    關申報之戶籍資料為準。(二)本件被繼承人甲○○來臺申報戶籍之出生別，已由大
    園鄉戶政事務所更正為伍男，且其父吳佐營、母陳氏依據原初次申報之戶籍謄本
    記載並無錯誤。(三)抗告人雖明知其父並非「吳佑」．惟為恐不依臺灣戶籍資料公
    證，臺灣無法接受，乃依臺灣戶籍謄本，將原本正確之吳佐營註為吳佑，此係受
    臺灣戶籍資料所影響，非抗告人故為。俟真相大白，惟抗告人無法再以同樣理由
    申請公證，不得已只好以聲明承認年幼記憶錯誤之方式請求重行公證，將父名吳
    佑回復正確姓名吳佐營，以符臺灣戶籍資料。原法院未察前揭曲折情節，認定抗
    告人「以一紙個人之聲明書表示記憶錯誤而一筆帶過，亦嫌草率」之理由，駁回
    抗告人之聲請，即有不合，求予廢棄原裁定云云。
二、按大陸地區人民繼承臺灣地區人民之遺產，應於繼承開始起三年內以書面向被繼
    承人住所地之法院為繼承之表示；逾期視為拋棄其繼承權；又大陸地區人民依本
    條例第六十六條規定繼承臺灣地區人民之遺產者，應於繼承開始起三年內，檢具
    左列文件，向繼承開始時被繼承人住所地之法院為繼承之表示：(一)聲請書(二)被繼
    承人死亡時之全戶戶籍謄本及繼承系統表(三)符合繼承人身分之證明文件。第一項
    第三款身分證明文件、應經行政院設立或指定之機構或委託之民間團體驗證。臺
    灣地區與大陸地人民關係條例第六十六條第一項、及該條例施行細則第四十三條
    第一、三項分別定有明文。又聲請繼承事件係屬非訟事件性質，法院僅得就抗告
    人提出之有關文件為形式上審查，抗告人是否為被繼承人之合法繼承人，如因所
    附文件間互有歧異，致形式上無從認定抗告人為被繼承人之合法繼承人時，繼承
    之聲請即應駁回。
三、本件抗告人原向財團法人海峽交流基金會驗證之中國大陸遼寧省葫蘆市公證處（
    二０００）葫證內字第四五七號公證書，其上所載之甲○○（男、一九二六年十
    二月五日出生、為「五男」、父親「吳佑」、母親陳氏），與桃園縣大園鄉戶政
    事務所核發之戶籍謄本上所載（甲○○、民國十五年十二月五日出生、為「長男
    」、父親「吳佐營」、母親陳氏）者不同，依上開文書資料無法從形式上認定抗
    告人所述之甲○○即為本件被繼承人甲○○，雖前揭戶籍謄本經大園鄉戶政事務
    所更正後，被繼承人之出生別已與公證書相符，惟兩者之父親姓名仍有不同；且
    被繼承人關於出生別及父親姓名之更正，均在其死亡後之民國九十年三月及六月
    為之，則其真實性即有待商榷。又抗告人提出其個人聲明書稱：是其記憶有誤，
    故其父親應為「吳佐營」才對。惟該份聲明書僅係抗告人個人之聲明，並非公文
    書，且一般人對於親生父親之名字，當無記憶錯誤之可能，抗告人僅以一紙個人
    之聲明書表示記憶錯誤，與常情並不相符，不足採信。是以原法院駁回抗告人之
    聲請，核無違誤，抗告意旨聲明廢棄，為無理由，應予駁回，爰裁定如主文。
中      華      民      國    九十      年      九      月    二十四    日
                              民事第一庭
                                  審判長法  官  洪  仁  嘉
                                        法  官  顧  錦  才
                                        法  官  湯  美  玉
右正本係照原本作成。
不得再抗告。
中      華      民      國    九十      年      十      月      二      日
                                        書記官  王  敬  端


司法院資訊處製作；財團法人民間司法改革基金會備份。
